臺灣高等法院花蓮分院刑事判決　　　　 100年度上訴字第79號
上　訴　人　臺灣花蓮地方法院檢察署檢察官
被　　　告　張基億
　　　　　　蕭彬燕
　　　　　　何誌崙
上列上訴人因被告等偽造文書案件，不服臺灣花蓮地方法院100
年度訴字第8號中華民國100年3月4日第一審判決（起訴案號：臺
灣花蓮地方法院檢察署99年度偵字第5505號），提起上訴，本院
判決如下：
    主  文
原判決撤銷。
張基億共同犯行使變造私文書罪，處有期徒刑捌月。緩刑參年，
緩刑期內應向公庫支付新台幣伍拾萬元（支付方式及期間如判決
理由所示）。
蕭彬燕共同犯行使變造私文書罪，處有期徒刑陸月，如易科罰金
以新台幣貳仟元折算壹日。緩刑參年，緩刑期內應向公庫支付新
台幣貳拾萬元（支付方式及期間如判決理由所示）。
何誌崙共同犯行使變造私文書罪，處有期徒刑陸月，如易科罰金
以新台幣貳仟元折算壹日。緩刑參年，緩刑期內應向公庫支付新
台幣貳拾萬元（支付方式及期間如判決理由所示）。
    事  實
一、張基億為設於花蓮縣吉安鄉○○○街36號1樓億恆汽車貨運
    行（以下稱億恆貨運行）之負責人，其妻蕭彬燕擔任該貨運
    行之會計，何誌崙與其父何昌融（另為不起訴處分）則為靠
    行於億恆貨運行之車號959-HN及256-ZS曳引車之司機。因億
    恆貨運行司機劉秋霖於民國99年6月10日21時20分許，駕駛
    該貨運行所有、車號859-ZA之曳引車，行經台11線公路176.
    5公里處時，逃避過磅秤重，為警依丈量法開立汽車裝載貨
    物超過核定重量之舉發違反道路交通管理事件通知單1紙，
    且該貨運行司機陳琦、劉秋霖、賈錦文分別駕駛該貨運行所
    有之車號988-JB、859-ZA、986-GB曳引車，與何誌崙、何昌
    融分別駕駛959-HN、256-ZS號之曳引車，於同年月18日凌晨
    0時17分許在台九線公路442公里處，亦因超載、未使用專用
    車斗，未過磅秤重而為警取締時，何誌崙等司機拒不下車，
    拒絕警方查驗，為警共開立舉發違反道路交通管理事件通知
    單10紙，而遭交通部公路總局臺北區監理所花蓮監理站（下
    稱花蓮監理站）裁罰，張基億、蕭彬燕及何誌崙等3人竟為
    避免繳交高額罰緩，而基於行使變造私文書之共同犯意聯絡
    ，由何誌崙於同年6月20日在花蓮縣吉安鄉○○○街109巷3
    號住處，以剪貼後影印之方式，變造亞洲水泥股份有限公司
    （下稱亞泥公司）編號亞字第0000000000、0000000000號出
    貨單之「裝運噸數」，張基億亦於同年7月上旬某日在該貨
    運行，亦以剪貼後影印之方式，變造亞泥公司編號亞字第12
    10039186、0000000000、0000000000、0000000000號出貨單
    上之「裝運噸數」（如附表所示），均足生損害於亞泥公司
    ，渠等2人將變造後之出貨單交由蕭彬燕，蕭彬燕則明知渠
    等2人交付之出貨單影本均已經變造，竟基於行使變造私文
    書之犯意聯絡，於99年7月9日撰寫聲明異議狀，檢具附表所
    示編號1、3、4、5、6之變造後亞泥公司出貨單，復於同年
    月21日撰寫聲明異議狀，檢具附表所示編號2變造後之亞泥
    公司出貨單，向花蓮監理站遞狀聲明異議，經花蓮監理站移
    送臺灣花蓮地方法院（以下稱花蓮地院）交通法庭，以行使
    上開變造後之出貨單影本，均足生損害於亞泥公司及法院調
    查交通異議案件之正確性，嗣經花蓮地院以99年度交聲字第
    305、306、307、308、309、310、311、312、313、314、33
    3號案件調查，於函查載重資料後查悉上情。
二、案經臺灣花蓮地方法院函送臺灣花蓮地方法院檢察署檢察官
    偵查起訴。
    理  由
一、證據能力部分：
    按被告以外之人（包括證人、鑑定人、告訴人、被害人及共
    同被告等）於審判外之陳述雖不符刑事訴訟法第159條之1至
    之4等4條之規定，而經當事人於審判程序同意作為證據，法
    院審酌該言詞陳述或書面陳述作成時之情況，認為適當者，
    亦得為證據；當事人、代理人或辯護人於法院調查證據時，
    知有刑事訴訟法第159條第1項不得為證據之情形，而未於言
    詞辯論終結前聲明異議者，視為有前項之同意，同法第159
    條之5定有明文。本案檢察官及被告等人於本院準備程序中
    ，對於卷內供述及非供述證據之證據能力均不爭執，迄至言
    詞辯論終結前亦未聲明異議，經本院審認上開證據，核無違
    法取證或證明力過低之情事，認為以之作為證據並無不適當
    之情形，依刑事訴訟法第159條之5第1項之規定，均有證據
    能力。
二、訊據被告張基億、蕭彬燕及何誌崙均坦承上開犯行，並有附
    表所示之亞泥公司出貨單第3聯、變造後之出貨單影本、交
    通案件聲明異議狀等附卷可稽，亦經本院調閱前開交通聲明
    異議案件查悉甚詳，核與被告等自白相符，被告等犯罪事證
    明確，犯行洵堪認定，應予依法論科。
三、論罪科刑：
（一）核被告三人所為，均係犯刑法第216條、第210條行使變造
      私文書罪。被告三人變造系爭出貨單後復持以行使，變造
      私文書之低度行為應為行使之高度行為所吸收，均不另論
      罪。被告三人就上開行使變造私文書犯行，有犯意聯絡及
      行為分擔，應依共同正犯論處。
（二）原審予以論罪科刑並給予緩刑之諭知，固非無見，惟被告
      張基億、蕭彬燕所開設億恆貨運行之司機及被告何誌崙等
      靠行司機違規在先，明知所載貨物超重，竟均拒絕接受過
      磅，且整車隊拒不下車，拒絕警方查驗，公然挑戰公權力
      之執行，經警以丈量法計算載重後予以裁罰，被告等三人
      竟利用原係申張正當權利之聲明異議程序，利用變造之出
      貨單據欲達其免罰或輕罰之目的，此舉已嚴重危及司法裁
      判之正確性且浪擲司法資源，而上開交通異議案件，亦有
      經異議後不罰之情形，並有裁定書在卷可稽，原審認定被
      告等人均已繳納罰款，已有違誤。且對3人情節不一之犯
      行，均僅量處有期徒刑2月得易科罰金並給予緩刑2年之宣
      告，顯然不符公平原則，量刑亦顯然過輕，不足以彰顯司
      法正義，檢察官上訴核屬有據，本院自應撤銷改判。
（三）爰審酌被告等人均無前科紀綠，被告張基億係億恆貨運行
      負責人，被告蕭彬燕則負責億恆貨運行會計事務，被告何
      誌崙係司機，其等於司機載運貨物時應均已知悉所載貨物
      有超重情形，竟為免繳納罰款，先由司機以逃避過磅秤重
      ，使查緝之警員無法詳查其所載貨品及磅重，再變造出貨
      單之重量以規避裁罰，並於聲明異議後經花蓮地院99年度
      交聲字第305、307、308號，以所載貨品非裁罰範圍而裁
      處億恆貨運行不罰，有裁定書附卷可稽，被告張基億、蕭
      彬燕等人顯已得到此不法利益，並因變造之資料造成法院
      裁判之不正確，且花蓮地院99年度交聲字第306、313、31
      4號雖經被告張基億具狀聲請撤回聲明異議，惟係以法院
      調查造成廠商不便為由，並非坦承犯行而撤回，且被告張
      基億、蕭彬燕及億恆貨運行均僅繳納其等違規原應繳納之
      罰款，而花蓮地院99年度交聲字第309號係何昌融所駕駛
      之車輛，因已被查出有變造出貨單重量，始由何昌融當庭
      撤回異議，花蓮地院99年度交聲字第312、333號亦因當時
      已查出變造重量之事，蕭彬燕始當庭撤回聲明異議。另花
      蓮地院99年度交聲字第310號部分，原裁罰4萬8千元，經
      被告何誌崙異議後僅裁罰1萬4千元，有本院調閱之前開案
      卷影本附卷可參，被告三人均僅為免繳納車輛罰鍰，竟以
      變造出貨單之方式持以向法院聲明異議，將司法作為操弄
      工具，浪擲司法資源，且於臺灣花蓮地方法院審理交通異
      議事件開庭時，承辦法官已發覺上開出貨單係經變造，質
      之被告，惟被告等人仍佯裝不知，而被告蕭彬燕先於交通
      異議事件審理中承認係伊變造出貨單等語，於偵查中復翻
      異前詞，否認犯罪，被告張基億為使被告蕭彬燕脫免刑責
      ，一概承認所有犯行，渠等2人互相掩護，仍心存僥倖，
      企圖以1人承擔所有刑責，被告等人視公權力為無物，惟
      嗣後於原審及本院均已坦承犯行，態度尚稱良好，及被告
      等人所各分擔之犯行及獲取之利益、檢察官所求處之刑度
      等一切情狀，分別量處如主文第二至四項所示之刑，被告
      蕭彬燕及何誌崙部分並各諭知易科罰金之折算標準。又受
      2年以下有期徒刑之宣告，未曾因故意犯罪受有期徒刑以
      上刑之宣告，得宣告緩刑；緩刑宣告，得斟酌情形，命犯
      罪行為人向公庫支付一定之金額，刑法第74條第1項第1款
      、第2項第4款定有明文。被告等3人前未曾因故意犯罪受
      有期徒刑以上刑之宣告，符合緩刑宣告之要件，本院本於
      寓教於刑之理念，認如能透過本件刑之宣告使被告深自警
      惕，比起使被告等人入獄服刑，對被告個人及國家社會應
      更具有實質之助益。故認被告等如於緩刑期間之1年內，
      不論採分期或一次支付方式，責由被告張基億向公庫支付
      50萬元，被告蕭彬燕及何誌崙向公庫各支付20萬元，幫助
      地方社會福利業務之推動，以彌補其犯罪對社會所造成之
      損害，即可認為其等經此科刑之教訓後，已知所警惕而無
      再犯之虞，認只須為刑罰之宣告，即足策其自新，而以暫
      不執行其刑罰為適當，爰並均為緩刑3年之宣告。又被告
      等如不於期限內依本判決向公庫分別支付50萬及20萬元，
      前揭緩刑之宣告自得依刑法第75條之1第1項第4款之規定
      予以撤銷。上揭應支付之金額，並得為民事強制執行名義
      ，附此說明。
（四）至經變造之出貨單既已附於聲請狀內，已非被告等所有，
      爰不為沒收之諭知，併予敘明。
據上論斷，應依刑事訴訟法第369條第1項前段、第364條、第299
條第1項前段，刑法第28條、第216條、第210條、第41條第1項前
段、第74條第1項第1款、第2項第4款，判決如主文。
本案經檢察官朱秋菊到庭執行職務。
中    華    民    國   100    年    6     月    24    日
                         審判長法  官  何方興
                               法  官  林碧玲
                               法  官  王紋瑩
以上正本證明與原本無異。
如不服本判決，應於收受送達後10日內向本院提出上訴書狀，其
未敘述理由者，並得於提起上訴狀後10日內向本院補提理由書（
均須按他造當事人之人數附繕本）「切勿逕送上級法院」。
告訴人或被害人如對於本判決不服者，應具備理由請求檢察官上
訴，其上訴期間之計算係以檢察官收受判決正本之日期為準。
中    華    民    國   100    年    6     月    24    日
                               書記官  李芸宜
附錄本判決論罪之法律條文：
刑法第210條
偽造、變造私文書，足以生損害於公眾或他人者，處5 年以下有
期徒刑。
刑法第216條
行使第210條至第215條之文書者，依偽造、變造文書或登載不實
事項或使登載不實事項之規定處斷。
附表：
┌─┬───┬─────┬────┬───┬───────┐
│  │車號  │出貨單編號│原裝運之│變造後│案號          │
│  │      │          │公噸數  │公噸數│              │
├─┼───┼─────┼────┼───┼───────┤
│1 │988-JB│0000000000│38.710  │22.520│99交聲305、313│
├─┼───┼─────┼────┼───┼───────┤
│2 │859-ZA│0000000000│39.230  │22.520│99交聲333號   │
├─┼───┼─────┼────┼───┼───────┤
│3 │859-ZA│0000000000│39.270  │22.520│99交聲306、312│
├─┼───┼─────┼────┼───┼───────┤
│4 │986-GB│0000000000│38.050  │20.160│99交聲314、307│
├─┼───┼─────┼────┼───┼───────┤
│5 │256-ZS│0000000000│40.130  │27.820│99交聲309、311│
├─┼───┼─────┼────┼───┼───────┤
│6 │959-HN│0000000000│41.220  │28.490│99交聲308、310│
└─┴───┴─────┴────┴───┴───────┘